【裁判字號】    98,交抗,200
【裁判日期】    980519
【裁判案由】    聲明異議
【裁判全文】
臺灣高等法院高雄分院刑事裁定         98年度交抗字第200號
    抗  告  人
    即受處分人  甲○○
上列抗告人因違反道路交通管理處罰條例聲明異議案件，不服臺
灣高雄地方法院中華民國98年3 月31日裁定（98年度交聲字第18
8 號），提起抗告，本院裁定如下：
    主  文
抗告駁回。
    理  由
一、抗告意旨略以：警員所提供之舉發照片2 張並不能證明抗告
    人有違規左轉之事，更不能證明抗告人之車輛有「經舉發機
    關員警當場鳴笛攔檢，仍拒絕停車受檢逃逸」的情事，而事
    實上，該2 張照片可證明該車確實是沿建國路向和平路行駛
    ，看到紅燈時減速而在紅燈前停車，絕沒有加速逃逸之情事
    。警員應係誤判抗告人違規左轉而不敢承認自己誤判，為此
    提起抗告，請求撤銷原裁定，另為適法之裁定云云。
二、原裁定略以：(一)本件車號7232-QS 號自小客車駕駛人，於97
    年8 月24日16時35分許，沿高雄市苓雅區○○○路由東向西
    行駛，行經該路與和平路口，因有「不依標誌、標線、號誌
    指示」之違規，經舉發機關員警當場鳴笛攔檢，仍拒絕停車
    受檢逃逸，且有「違反處罰條例之行為拒絕停車接受稽查而
    逃逸」之違規，乃逕行舉發，以異議人駕車違反道路交通管
    理處罰條例第48條第1 項第2 款、第60條第1 項規定，製單
    舉發，異議人未自動到案執行，原處分機關乃於97年12月30
    日裁處罰鍰各600 元、3000元等情，有舉發違反道路交通管
    理事件通知單、高雄市政府警察局交通大隊97年11月10日、
    28日函、舉發違規照片2 紙、裁決書及送達通知書在卷可參
    。(二)本件經舉發交通違規員警即交通大隊第1 中隊苓雅分隊
    小隊長曾和興於本院審理時具結證稱：當時異議人是從中正
    二路走地下道東向西行駛，至和平路口（地下道出口）左轉
    北往南（和平路）方向行駛，因違規左轉，伊當時站在西南
    角鐘錶行旁邊（往五福國中方向），發現違規左轉時有鳴笛
    示意要異議人停車受檢，該車想要停車後來又加速往南（文
    化中心方向）逃逸；當時有帶照相機，所以拍了2 張相片採
    證，伊當天勤務結束後洗出違規相片，然後開單舉發（庭呈
    違規照片、勤務資料、異議人陳情資料、舉發違規路口照片
    5 紙）等語明確，與卷附舉發違規照片、交通大隊第一中隊
    苓雅芬隊97年8 月24日勤務分配表、案件查詢明細表--違規
    入案（逕行舉發）比對，核屬相符。足見，上開車輛駕駛人
    確有上開2 項違規行為。再異議人雖辯稱：伊沿建國路向和
    平路（屬於三民區）行駛，看到紅燈時減速，而在紅燈前停
    車云云，核與舉發照片該路段週遭景致不符，且警員曾和興
    依上開勤務分配表不致於越區（在三民區）執行職務。況且
    ，警員曾和興於當天在同一路口，除舉發7232-QS 號自小客
    車，還有告發其他3 件，有另3 件舉發單資料在卷足參。(三)
    上開違規車號7232-QS 號自小客車係違規左轉，不服攔檢未
    停車受檢而加速逃逸，經執勤員警拍照存證，依上開交通管
    理處罰條例第7 條之2 第4 項之規定，記明車輛、牌照號碼
    、車型等可知辨明之資料，以汽車所有人為被通知人，製單
    對於車主「吳妙如」逕行舉發；後來因自稱名譽教授「張文
    安」向交通局陳情，表示並沒有違規及逃逸等語明確，業經
    證人曾和興於本院審理時證述明確，且與卷附上開自小客車
    車號查詢汽車車籍表相符。而本件登記車主「吳妙如」於收
    受上開舉發單後，並未依上開道路交通管理處罰條例第85條
    第1 項前段之規定，於舉發違反道路交通管理事件通知單應
    到案日期前，檢附相關證據及應歸責人相關證明文件，向處
    罰機關告知應歸責人，由處罰機關應即另行通知應歸責人到
    案依法處理；反係由「張文安」向原處分機關申訴3 次，均
    經原舉發機關妥為函覆；又「張文安」於本件聲明異議狀表
    明代異議人「甲○○」撰狀，其間為父子關係，經本院調取
    異議人戶籍、車輛駕駛人登記駕照資料結果顯示：異議人之
    首開住所、居所資料、「張文安」於申訴、代為撰狀所填載
    住址及送達代收異議人地址資料，參互比對相符，且異議人
    並未登記取得汽車，惟有取得普通小型車駕駛執照等情屬實
    ，是堪認本件車號7232-QS 自小客車之違規駕駛人，應係異
    議人無訛。(四)承上，本件既係由異議人本人駕駛違規明確，
    原處分機關對於異議人所為上開裁罰，於法即無不合，則異
    議人所辯，即無可採。(五)綜上，異議人有上開違規情形，事
    證明確，原處分機關依法裁處異議人上開處分，即無違誤，
    且亦無踰越裁量權之不當情形。異議人請求撤銷原處分，為
    無理由，自應駁回云云。
三、按汽車駕駛人轉彎時，有下列情形之一者，處新臺幣6 百元
    以上1800元以下罰鍰：二不依標誌、標線、號誌指示。再汽
    車駕駛人，駕駛汽車有違反本條例之行為，經交通勤務警察
    或依法令執行交通稽查任務人員制止時，不聽制止或拒絕停
    車接受稽查而逃逸者，除按各該條規定處罰外，處新臺幣30
    00元以上6000元以下罰鍰。97年5 月28日修正之道路交通管
    理處罰條例第48條第1 項第2 款、第60條第1 項分別定有明
    文。再汽車駕駛人之行為有下列情形之一，當場不能或不宜
    攔截製單舉發者，得逕行舉發：四不服指揮稽查而逃逸。第
    1 項逕行舉發，應記明車輛牌照號碼、車型等可資辨明之資
    料，以汽車所有人為被通知人製單舉發。又本條例之處罰，
    受舉發違反道路交通管理事件之受處罰人，認為受舉發之違
    規行為應歸責他人者，應於舉發違反道路交通管理事件通知
    單應到案日期前，檢附相關證據及應歸責人相關證明文件，
    向處罰機關告知應歸責人，處罰機關應即另行通知應歸責人
    到案依法處理，同條例第7 條之2 第1 項第4 款前段、第4
    項、第85條第1 項前段，亦有明定。
四、經查：
  (一)車號7232-QS 號自小客車駕駛人，於上開時、地，因未依規
    定違規左轉，經舉發機關員警當場鳴笛攔檢，仍拒絕停車受
    檢逃逸，且有「違反處罰條例之行為拒絕停車接受稽查而逃
    逸」之違規，乃逕行舉發，以受處分人駕車違反道路交通管
    理處罰條例第48條第1 項第2 款、第60條第1 項規定，製單
    舉發，異議人未自動到案執行，原處分機關乃於97年12月30
    日裁處罰鍰各600 元、3000元等情，有舉發違反道路交通管
    理事件通知單、高雄市政府警察局交通大隊97年11月10日、
    28日函、舉發違規照片2 紙、裁決書及送達通知書在原審卷
    可參，且經當場舉發之小隊長曾和興小隊長於原審及本院時
    分別結證屬實（見原審卷第17頁至第18頁、本院卷第26頁至
    第28頁）。
  (二)上開違規車號7232-QS 號自小客車係違規左轉，不服攔檢未
    停車受檢而加速逃逸，經執勤員警拍照存證，依上開交通管
    理處罰條例第7 條之2 第4 項之規定，記明車輛、牌照號碼
    、車型等可知辨明之資料，以汽車所有人為被通知人，製單
    對於車主「吳妙如」逕行舉發；後來因自稱名譽教授「張文
    安」向交通局陳情，表示並沒有違規及逃逸等語明確，業經
    證人曾和興於原審審理時證述明確，且與卷附上開自小客車
    車號查詢汽車車籍表相符，且經張文安於本院時到庭證稱：
    案發當時該車由兒子甲○○駕駛，其本人坐在車上等語（見
    本院卷第25頁），可見車號7232-QS 自小客車之違規駕駛人
    ，應係受處分人無誤。
  (三)本件受處分人前揭駕車行經有燈光號誌管制之交岔路口而未
    依規定違規左轉之交通違規行為，如有監視錄影器錄影或拍
    照存證之物證資料，固可免除不必要之爭議，然員警執行交
    通勤務，依法並未要求就任何違規事項均必須錄影或拍照存
    證，此觀道路交通管理處罰條例第7 條之2 亦規定在當場不
    能或不宜攔截舉發之情況下，可逕行舉發之意旨即明，且因
    此等違規情事均發生於一剎那之間，除非恰有錄影設備或得
    拍攝快速移動畫面之照相設備，否則，要求值勤警員或舉發
    機關需緊急錄影或拍照後以此為證，未免與執行勤務之實況
    相悖，並難以實行，故於因無法及時攝影取證之情況下，如
    無其他證據顯示舉發員警有誤認或故意構陷之情事時，尚難
    以舉發員警無法提出其他證據佐證，即認其所述不可採信，
    否則該未裝設科學儀器之路段，豈非陷入駕駛人得任意違規
    之狀態，自非妥適。本件舉發員警於原審法院及本院既已結
    證屬實，參以警員所提出之違規照片2 張（附於原審卷第29
    頁、第30頁），其中第29頁之照片，該7232-QS 號自小客車
    之右前輪及右後輪均在外車道線外，但第30頁之照片，則右
    前輪在外車道之線內，右後輪在外車道線上觀之，核與警員
    於本院時結證稱：我所提出之2 張照片，係在中正路、和平
    路之西南角，大統和平店的斜對角拍的，我在寶島鐘錶的隔
    壁拍的，我當時是在那裡路檢，取締中正地下橋上來違規左
    右轉的車輛，當時我有鳴笛要受處分人停車受檢，但是他本
    來有要靠邊停接受告發，但是後來又加速逃逸，所以我才拍
    照告發，我有提出現場圖，我的位置就如我所提的現場圖所
    示等情（見本院卷第26頁）相符，應足採信。至受處分人之
    父親張文安於本院所述：因為當時路上有施工，我們是在閃
    避施工的障礙物，我們本來是要去在大統百貨和平店，本來
    要彎過去停在他們的停車場，但是停下來後，想說要去百貨
    公司後來覺得不好停車，停下來就又開走，而且中正橋地下
    道都有錄影，可以去查等語（見本院卷第28頁）。然查：中
    正路與和平路附近之和平路上均在施工中，而照片所顯示之
    地點是在和平路上，其兩側路邊既在施工，受處分人果真從
    建國路由東往西行駛，左轉和平路，經過中正路前，原欲進
    入大統百貨和平店（中正路、和平路口），嗣因故作罷，而
    往和平路直行，果非如警員上開所述「受處分人原先有要靠
    邊停接受告發，但是後來又加速逃逸」，既然該路兩側路邊
    均在施工，且受處分人一直在和平路上行駛，豈有不在快車
    道上行駛，避開施工，而故意在該施工之慢車道路段行駛，
    之後再將該車從右側慢車道駛往路中？可見受處分人及其父
    親所辯：並未從中正路地下道左轉和平路等語，核與該2 張
    照片所顯示之情形均有違，均不足採。
四、經查：抗告人違規事證明確。原審依道路交通管理處罰條例
    第48條第1 項第2 款、第60條第1 項、道路交通案件處理辦
    法第19條之規定，裁定駁回抗告人之異議，經核並無違誤。
    抗告人仍執陳詞，提起抗告，指摘原裁定不當，並無理由，
    應予駁回。
五、據上論結，應依道路交通案件處理辦法第26條，刑事訴訟法
    第412 條，裁定如主文。
中    華    民    國    98    年    5     月    19    日
                  刑事第二庭  審判長法  官  林正雄
                                    法  官  陳啟造
                                    法  官  黃壽燕
以上正本證明與原本無異。
不得再抗告。
中    華    民    國    98    年    5     月    19    日
                                    書記官  梁雅華


司法院資訊處製作；財團法人民間司法改革基金會備份。
